臺灣彰化地方法院民事裁定
110年度監宣字第20號
聲  請  人  鄭莉芳  




代  理  人  林聖芳律師
相  對  人  鄭峰文  



關  係  人  鄭國良  
            鄭莉惠  


上列聲請人聲請監護宣告事件，本院裁定如下：
    主    文
聲請駁回。
聲請程序費用由聲請人負擔。
    理    由
一、聲請意旨略以：
(一)相對人即應受監護宣告之人鄭峰文，於民國93年間首次發現
    罹患精神相關疾病，並至國軍臺中803總醫院（下稱國軍803
    醫院）精神科就醫，相對人經診斷為罹患憂鬱症，其後便多
    次於各醫院之精神科或身心科就診。相對人於97年間服兵役
    前，醫師便表明相對人已具備免役資格，惟相對人仍希望自
    己可以跟其他人一樣服兵役，卻在新訓時便出現不適應症狀
    ，並由軍方將相對人送醫，後經國防部核定相對人免役。嗣
    相對人於98年1月20日至同年2月2日第一次至國軍803醫院精
    神科病房住院，爾後相對人仍持續門診就醫，多次至各醫院
    之精神科病房住院，甚至因急性發作數次掛急診。相對人於
    99年8月26日至同年9月15日間至彰化基督教醫院鹿東分院精
    神科病房住院，同時經診斷罹患思覺失調症（舊稱精神分裂
    症），嗣於同年10月25日起持有精神科重大傷病卡。
(二)相對人自病發後受病症所苦，多次進出精神科病房，期間雖
    曾嘗試找工作，卻都因精神問題而無法維持。嗣於106年6月
    間，相對人因找不到工作表示要自己設立清潔公司，並於同
    年6月21日經彰化縣政府核准設立「天心環保清潔行」，卻
    又於同年7月7日申請撤銷。同年間，相對人受第三人招攬至
    明道大學註冊，卻於繳納註冊費用後表示不欲就讀，相對人
    更在未告知家人之情況下，逕自至彰化基督教醫院鹿東分院
    取消其重大傷病卡。
(三)相對人因精神狀況不穩定，於行為當下常無法清楚認知其所
    爲意思表示之效果，導致相對人容易受他人招攬便處分其財
    產，多次於發病時將生活費全部捐獻導致身無分文，甚至到
    郵局辦理郵政壽險。更有甚者，相對人於109年4月28日又受
    他人招攬，自行至中華電信購機並變更手機合約，而當時相
    對人處於發病狀態，已經多日未眠，欠缺識別能力。且相對
    人同日因狀況不穩定，經彰化縣北斗鎮衛生所報請彰化縣警
    察局北斗分局及彰化縣政府消防局北斗分隊，將相對人強制
    送往敦仁醫院就醫，相對人因此住院至今。
(四)相對人於住院前雖與相對人父親鄭國良同住，然相對人不善
    表達情緒與困難，與相對人父親鮮少互動，而聲請人鄭莉芳
    為相對人之胞姊，雖在外地工作平均一週返家一次，卻每天
    與相對人通話，關心相對人之生活情況，相對人也習慣向聲
    請人傾訴生活上之難處以及討論就醫問題。如今，相對人精
    神狀態每況愈下，雖目前因病情急性發作仍在住院，但聲請
    人擔心一旦相對人出院，又會在欠缺識別能力之情況下任意
    處分其財產，又或者與他人簽訂契約，造成相對人權益上之
    侵害。故為保護相對人之財產安全，免於有心人士利用相對
    人之狀況侵害其權益，聲請人爰提出監護宣告之聲請。
(五)綜上，相對人經診斷罹患妄想型思覺失調症，領有中華民國
    身心障礙證明，障礙等級為中度，且相對人確實因罹患精神
    疾病導致其欠缺識別能力而不能辨識其意思表示之效果，為
    避免相對人財產權受到侵害，實有予以監護宣告之必要。而
    聲請人鄭莉芳為相對人四親等內之親屬，自得向本院聲請宣
    告相對人鄭峰文為受監護宣告之人。再者，雖相對人長期與
    相對人父親鄭國良同住，然鄭國良年事已高，聲請人實為最
    瞭解相對人身心狀況之人，蓋相對人每天都會與聲請人通話
    ，訴說身體狀況及生活上遭遇之困難，又相對人之家屬召開
    親屬會議，亦共同推定聲請人鄭莉芳為監護人，相對人鄭莉
    惠為會同開具財產清冊之人，是應由聲請人鄭莉芳作為其監
    護人較為妥適，更合於相對人鄭峰文之最佳利益。　　
二、按當事人不得就已起訴之事件，於訴訟繫屬中更行起訴，民
    事訴訟法第253條定有明文。至非訟事件法雖無類似如民事
    訴訟法第253條及第400條第1項或得準用之規定，是非訟事
    件，當不發生所謂一事不再理之問題，倘非訟事件經裁定確
    定後，其裁定內容不能實現，當事人自仍得聲請更行裁定，
    此業經最高法院以73年度台抗字第62號著有裁定可參，然為
    節省當事人及法院之勞費，以符非訟程序經濟之原則，並免
    同一事件數種裁定及裁定牴觸之弊，倘同一非訟事件業經當
    事人提出聲請，於事件繫屬中更行聲請，除非當事人無法自
    前一聲請事件中獲得救濟，或其裁定內容不能在該事件中獲
    得實現，須賴後一事件另予審理救濟，否則，前後二事件既
    事屬同一，當事人儘可於前一事件中提出各種聲請救濟，自
    無於後一事件重行進行之必要，應認於此情形並無再予保護
    之必要，尚難允許同一當事人就已聲請之事件，於該事件繫
    屬中，更行聲請，此合先敘明。
三、聲請人主張之上開事實，固據其提出提出戶籍謄本、親屬系
    統表、親屬團體會議推定監護人、會同開具財產清冊之人說
    明書、經濟部工商登記公示資料、相對人保險單、中華電信
    股份有限公司行動寬頻申請書、敦仁醫院乙種診斷證明書、
    相對人之中華民國身心障礙證明等件為憑，然查相對人之父
    親即關係人鄭國良前已向本院聲請宣告相對人為受監護宣告
    之人，並經本院於民國107年2月13日以106年度監宣字第287
     號民事裁定宣告相對人鄭峰文為受輔助宣告之人，及選定
    關係人鄭國良為相對人鄭峰文之輔助人在案，此有該裁定在
    卷足稽。又經本院在鑑定人彰化基督教醫療財團法人彰化基
    督教醫院王俸鋼醫師前訊問相對人，經詢問相對人，相對人
    可與人正常應答，說話狀況與常人無異，且就其是否受到強
    制就醫乙事能具體表達過程及意見。又鑑定人當場具結鑑定
    陳述：初步判斷相對人思覺失調症狀明確，對於日常生活等
    簡單回答接近常人，詳細鑑定另陳鑑定報告書等語，有本院
    訊問筆錄可佐。另經本院囑託彰化基督教醫療財團法人彰化
    基督教醫院鑑定結果，認為：「(一)鑑定結果：個案於鑑定
    時意識清醒，病史之症狀符合思覺失調症之診斷，無病識感
    ，對於自身因疾病症狀造成的社會適應不良並也沒有病識感
    ，認定多數問題都是他人造成，個人對外之反應尚能互動、
    思考能力於簡單現實生活事物能有符合常識的反應（例如簡
    單的超商買飲料該如何付錢），但對於較複雜的經濟事務如
    保險契約、股票、房地產等，有自以為是的契約與義務認定
    ，無法提出合適的諮詢過程（該如何找到適當的資訊及如何
    確認自己不會被變）、自己行為之利害得失之意思能力部份
    僅能對較直觀的現實利害做出判斷（失火了會受傷、掉到水
    裡會淹死），但無法對較複雜的利害關係做出合理的判斷（
    例如對於之前曾有的輔助宣告，其效力為何，雖然能複述大
    略的法律規定，但把生活挫折以及與父親間的衝突亦聯結到
    相關的法規；過去亦做過將重大傷病等社會救助的措施自行
    取消的動作，但無法合理說明動機，之後又再度申請回相關
    的補助），其與自身相關之一般事項的認知、判斷能力顯示
    尚能做簡單的判斷，其自我照顧能力、一般性日常生活事務
    處理能力部份尚能處理與維生相關的簡單事務，相關之精神
    狀態在治療方面僅能在維持穩定藥物治療前題下維持部份穩
    ，依鑑定時之醫療水準，其回復之可能性極低。(二)建議事
    項：個案於相關法律事務請詳查。於鑑定報告中除精神醫學
    相關推論外，社會心理評估的部份主要為鑑定參考之用，若
    於法庭中有引用之必要，請再確認其準確程度。個案之心智
    功能明顯受到精神症狀的影響，在現實判斷上有較常人為差
    的部份，但對於極簡單直接的維生自理的部份，由於目前穩
    定的住院且接受藥物治療，因此尚在可接受的範圍之內，其
    程度約於『輔助宣告』者的心智程度相當，但個案經常性的無
    法持續規則用藥，當症狀惡化時，因其現實感變差、情緒波
    動，因此其生活應對能力可能達完全心神喪失的程度，建議
    宜持續維持使用藥物控制。」等語，有彰化基督教醫療財團
    法人彰化基督教醫院民國110年5月3日彰基精鑑字第1100200
    005號彰化基督教醫療財團法人彰化基督教醫院精神科精神
    鑑定報告書可稽。堪認相對人因精神障礙或其他心智缺陷，
    致其受意思表示，或辨識其意思表示效果之能力，顯有不足
    。故與聲請人聲請監護宣告，尚屬有間，相對人之心智程度
    僅達輔助宣告之情形，尚未達於監護宣告程度。是本件聲請
    人雖具狀聲請對相對人為監護宣告，惟相對人僅達輔助宣告
    之程度，而相對人前已經本院以106年度監宣字第287 號民
    事裁定宣告相對人為受輔助宣告之人，及選定關係人鄭國良
    為相對人鄭峰文之輔助人在案，是本事件係屬同一性質事件
    之重複聲請，揆諸上開說明，為節省當事人及法院之勞費，
    以符程序經濟之原則，並免同一事件數種裁定及裁定牴觸之
    弊，且查無上開裁定內容不能在該事件中獲得實現之情形，
    聲請人可於106年度監宣字287號事件中提出各種聲請救濟，
    自無於本事件重行進行之必要。從而，本件聲請，核無保護
    必要，應予駁回。
四、訴訟費用負擔之依據：家事事件法第164條第3項。　　
中　　華　　民　　國　　110 　年　　6 　　月　　17　　日
                  家事法庭    法　官  陳明照
以上正本係照原本作成。　　　　　　　 
如不服本裁定，應於送達後10日內向本院提出抗告狀，並繳納抗
告費新臺幣1,000元。
中　　華　　民　　國　　110 　年　　6 　　月　　17　　日
                              書記官  姚怡蕙